臺灣桃園地方法院小額民事判決
111年度桃小字第165號
原      告  林志倫    住新北市○○區○○路000號5樓      被  
    告  陳庭錡    住臺北市○○區○○○路0段00號0之0
上列當事人間請求返還訂金等事件，本院於民國111年4月29日言
詞辯論終結，判決如下：
    主      文
原告之訴駁回。
訴訟費用新臺幣壹仟元由原告負擔。
    事實及理由
一、原告主張：兩造於民國110年11月12日簽立汽車買賣合約（
    下稱系爭契約）1份，由原告以新臺幣（下同）56萬元向被
    告購買車牌號碼000-0000號之汽車1輛（下稱系爭車輛），
    並於當日由原告給付定金5,000元，兩造於系爭契約另有約
    定倘有違約應負擔懲罰性違約金即定金之10倍，並約定於11
    0年5月21日前完成交易。詎被告於110年5月19日聯繫原告，
    約定於110年5月20日下午3時在桃園監理站辦理系爭車輛之
    過戶登記，原告依約到達，被告卻爽約未到，且拒接電話，
    顯有違約之情事。爰依民法第249條第3款，請求被告加倍返
    還定金，並依系爭契約請求被告給付定金10倍之違約金，共
    計6萬元等語。並聲明：被告應給付原告6萬元。
二、被告則以：兩造於簽訂系爭契約後，原告認為系爭車輛之里
    程數不正確而不願意履行系爭契約，被告多次詢問原告購買
    意願，原告始終未能給予實質回覆，且被告也有告知原告有
    履約之義務，而原告既已無信任感，被告於110年5月20日下
    午詢問原告是否仍願意購買，原告僅回覆要再見面聊，甚至
    於5月22日要求需重新議價才願意交車，而被告拒絕請原告
    依約履行，並非被告違約等語，資為抗辯。並聲明：原告之
    訴駁回。
三、得心證之理由：
  ㈠按訂約當事人之一方，由他方受有定金時，推定其契約成立
    。定金，除當事人另有訂定外，適用左列之規定：一、契約
    履行時，定金應返還或作為給付之一部。二、契約因可歸責
    於付定金當事人之事由，致不能履行時，定金不得請求返還
    。三、契約因可歸責於受定金當事人之事由，致不能履行時
    ，該當事人應加倍返還其所受之定金。四、契約因不可歸責
    於雙方當事人之事由，致不能履行時，定金應返還之。民法
    第248條、第249條分別定有明文。又定金之性質，因其作用
    之不同，通常可分為：⒈證約定金，即為證明契約之成立所
    交付之定金。⒉成約定金，即以交付定金為契約成立之要件
    。⒊違約定金，即以定金為契約不履行之損害賠償擔保。⒋解
    約定金，即為保留解除權而交付之定金，亦即以定金為保留
    解除權之代價。⒌立約定金，亦名猶豫定金，即在契約成立
    前交付之定金，用以擔保契約之成立等數種（最高法院91年
    度台上字第635號判決參照）。是定金得否返還，應依契約
    自由原則，以當事人之約定為依據；倘當事人間未就此約定
    ，則端視定金之性質為何，而直接適用或類推適用民法第24
    9條各款規定決之。　　
  ㈡本件原告主張其與被告談妥系爭車輛買賣價金56萬元，並給
    付定金5,000元予被告，因被告拒絕履約，應加倍返還定金
    ，並給付懲罰性違約金等情，業據其提出系爭契約為證，惟
    此為被告所否認，並以前詞置辯。經查，依兩造簽訂之系爭
    契約可知，兩造就系爭車輛已議定買價價金56萬元，且原告
    業以現金交付定金5,000元予被告，則兩造間就買賣標的、
    價金均已意思表示合致，且被告既已收取原告所交付之定金
    ，堪信系爭車輛之買賣契約已成立。而該5,000元定金應為
    證明契約成立所交付，為證約定金，則原告請求依民法第24
    9條第3款規定加倍返還定金，自應證明被告有可歸責之事由
    致系爭契約不能履行。惟查，兩造於系爭契約約定系爭車輛
    以現況交車，設備里程保固等部分不予提供買賣後保證與協
    助談判等語（見本院卷第5頁），然依兩造之對話紀錄可知
    （見本院卷第6至14頁），原告於110年5月19日聯繫原告過
    戶事宜，並對系爭車輛之里程數提出疑義，而被告告知之前
    的里程數不能保證是否正確，但車況沒問題，連維修都不敢
    保證，只能以現況交車，且已誠實告知車況，沒法什麼都保
    證，這確實只是台中古車等語，而被告於5月20日告知原告
    系爭契約並不保證里程，詢問原告是否確定要購買系爭車輛
    ？原告並未給予明確答覆，只說需要見面聊聊等語，況被告
    於5月22日、5月31日仍多次詢問原告是否願意依約購買系爭
    車輛，此有兩造之對話紀錄在卷可查（見本院卷第40至46頁
    ），是難認被告有何違約不賣之情事，原告既未能舉證被告
    有可歸責之事由致系爭契約不能履行，故原告依民法第249
    條第3款之規定請求被告加倍返還定金，為無理由，不應准
    許。
  ㈢又按違約金，除當事人另有訂定外，視為因不履行而生損害
    之賠償總額。其約定如債務人不於適當時期或不依適當方法
    履行債務時，即須支付違約金者，債權人除得請求履行債務
    外，違約金視為因不於適當時期或不依適當方法履行債務所
    生損害之賠償總額，民法第250條第2項定有明文。而違約金
    乃指當事人為確保債務之履行，約定債務人不履行債務時，
    應支付之金錢或其他給付而言，違約金如無從依當事人之意
    思認定其約定之性質者，依民法第250條第2項規定，應視為
    因不履行而生損害之賠償總額，即以違約金之支付，為賠償
    損害之方法，於契約解除時，債權人得請求支付違約金，以
    代賠償損害之請求。經查，系爭契約約定「若賣方臨時依任
    何理由放棄出售，則罰款定金10倍」（見本院卷第5頁），
    而本件被告並未違約不予出售，僅因原告一直要求被告保證
    里程，被告告知系爭契約約定係以現況交車而不能保證，故
    雙方未達共識而未能辦理交車過戶事宜，已如前述，是認系
    爭契約之所以不能履行，非可歸責於被告，則原告依系爭契
    約請求5萬元之懲罰性違約金，即屬無據。
四、綜上所述，原告依民法第249條第3款、系爭契約，請求被告
    6萬元，為無理由，應予駁回。
五、本件事證已臻明確，兩造其餘陳述及所提證據，經核與判決
    之結果不生影響，爰不逐一論列，併此敘明。
六、訴訟費用負擔之依據：民事訴訟法第78條，並依同法第436
    條之19第1項規定，確定訴訟費用額如主文第2項所示。　　
中　　華　　民　　國　　111 　年　　5 　　月　　27　　日
                  桃園簡易庭  法  官  陳容蓉

以上為正本係照原本作成。
如不服本判決，應於送達後20日內，向本院提出上訴狀並表明上
訴理由，如於本判決宣示後送達前提起上訴者，應於判決送達後
20日內補提上訴理由書（須附繕本）。
如委任律師提起上訴者，應一併繳納上訴審裁判費。   
中　　華　　民　　國　　111 　年　　5 　　月　　27　　日
                              書記官 王帆芝